【裁判字號】    98,審訴,3395
【裁判日期】    981013
【裁判案由】    毒品危害防制條例
【裁判全文】
臺灣高雄地方法院刑事判決           98年度審訴字第3395號
公  訴  人  臺灣高雄地方法院檢察署檢察官
被      告  甲○○
上列被告因毒品危害防制條例案件，經檢察官提起公訴（98年度
毒偵字第4673號），嗣因被告就被訴事實為有罪之陳述，經本院
合議庭裁定由受命法官獨任依簡式審判程序審理，判決如下：
    主  文
甲○○施用第一級毒品，處有期徒刑柒月；又施用第二級毒品，
處有期徒刑月，應執行有期徒刑玖月。
    事  實
一、甲○○前曾於民國90年間，因施用毒品案件，經臺灣屏東地
    方法院以90年度毒聲字第30號裁定送觀察、勒戒後，認有繼
    續施用毒品之傾向，由臺灣屏東地方法院以90年度毒聲字第
    180 號裁定令入戒治處所施以強制戒治，於90年6 月21日停
    止戒治釋放出所，於91年2 月5 日執行完畢，並經臺灣屏東
    地方法院檢察署檢察官以91年度戒毒偵字第40號為不起訴處
    分確定。其復因施用毒品案件，經臺灣屏東地方法院以92年
    度毒聲字第1491號裁定令入戒治處所施以強制戒治，該案並
    經臺灣屏東地方法院以92年度簡字第684 號判處有期徒刑4
    月確定，於93年5 月8 日執行完畢（不構成累犯）。詎甲○
    ○不知悔改，竟分別基於施用第一級毒品海洛因及第二級毒
    品甲基安非他命之犯意，於98年7 月2 日17時許，在其位於
    高雄市○○區○○路16號9 樓住處內，以將第一級毒品海洛
    因摻入香菸，點火燒烤吸食煙氣之方式，施用第一級毒品海
    洛因1 次。復於同年7 月4 日15時許，在同一地點，以玻璃
    球燒烤吸食煙霧之方式，施用第二級毒品甲基安非他命1 次
    。嗣於98年7 月4 日18時30分許，在高雄市○○區○○路與
    大仁路口，因行跡可疑為警盤查，並徵得其同意採尿送驗，
    結果呈嗎啡、安非他命及甲基安非他命陽性反應，始悉上情
    。
二、案經高雄市政府警察局鹽埕分局移送臺灣高雄地方法院檢察
    署檢察官偵查起訴。
    理  由
一、按本件被告甲○○所犯係死刑、無期徒刑、最輕本刑為3 年
    以上有期徒刑以外之罪，其於準備程序就前揭被訴事實為有
    罪之陳述，經受命法官告知簡式審判程序之旨，並聽取其與
    公訴人之意見後，本院認無不得或不宜改依簡式審判程序進
    行之處，爰依刑事訴訟法第273 條之1 第1 項規定，裁定本
    件由受命法官獨任進行簡式審判程序，合先敘明。
二、上揭事實，已據被告甲○○於本院審理中坦承不諱，且其於
    查獲時為警所採驗之尿液，經送往高雄市立凱旋醫院以GC
    /MS 方法（氣相層析/ 質譜儀法）檢驗，結果確呈第一級毒
    品海洛因代謝後之嗎啡陽性反應及第二級毒品甲基安非他命
    代謝後之安非他命及甲基安非他命等陽性反應，此有高雄市
    立凱旋醫院98年7 月16日濫用藥物尿液檢驗報告、高雄市政
    府警察局鹽埕分局毒品犯罪嫌疑人尿液採驗作業管制紀錄、
    濫用藥物尿液檢體監管紀錄表（檢體編號B-085 ）各1 份附
    卷可稽，足認被告上開自白核與事實相符。又被告曾受如事
    實欄所載之觀察、勒戒及強制戒治，並於執行完畢後5 年內
    ，再犯施用毒品罪而經依法追訴處罰執行完畢等事實，亦有
    卷附本院院內索引卡紀錄表報表、臺灣高等法院被告前案紀
    錄表各1 份在卷可按。按毒品危害防制條例第20條、第23條
    於93年1 月9 日修正施行後，將施用毒品之刑事處遇程序，
    區分為「初犯」及「五年內再犯」、「五年後再犯」3 種，
    其立法理由謂：「初犯」經觀察、勒戒或強制戒治執行完畢
    釋放後，「五年內再犯」者，因其再犯率甚高，原實施之觀
    察、勒戒及強制戒治既已無法收其實效，爰依法追訴或裁定
    交付審理。至於經觀察、勒戒或強制戒治執行完畢釋放後，
    「五年後再犯」者，前所實施之觀察、勒戒或強制戒治已足
    以遮斷其施用毒品之毒癮，為期自新及協助其斷除毒癮，仍
    適用「初犯」規定，先經觀察、勒戒或強制戒治之程序。從
    而依修正後之規定，僅限於「初犯」及「五年後再犯」二種
    情形，始應先經觀察、勒戒或強制戒治程序。倘被告於5 年
    內已再犯，經依法追訴處罰，縱其第3 次再度施用毒品之時
    間，在初犯經觀察、勒戒或強制戒治執行完畢釋放5 年以後
    ，已不合於「五年後再犯」之規定，且因已於「五年內再犯
    」，顯見其再犯率甚高，原實施觀察、勒戒或強制戒治，已
    無法收其實效，即應依該條例第10條處罰（最高法院95年第
    7 次刑事庭會議決議參照）。從而，被告於前開初犯觀察、
    勒戒及強制戒治執行完畢釋放後「五年內再犯」施用毒品罪
    ，並經依法追訴處罰完畢，而本件被告再度施用毒品罪，已
    不合於「五年後再犯」之規定，揆諸前揭說明即應依毒品危
    害防制條例第10條之規定加以處罰。職是，本件事證明確，
    被告犯行洵堪認定，應依法論科。
三、核被告所為，係犯毒品危害防制條例第10條第1 項施用第一
    級毒品罪及同條第2 項施用第二級毒品罪。其施用第一級毒
    品海洛因與第二級毒品甲基安非他命前分別持有海洛因、甲
    基安非他命之低度行為，應為施用之高度行為所吸收，均不
    另論罪。又被告所犯前揭2 罪犯意各別，且行為互殊，觸犯
    構成要件相異之罪名，應予分論併罰。爰審酌被告於92年間
    ，因施用毒品案件，經臺灣屏東地方法院以92年度毒聲字第
    1491號裁定令入戒治處所施以強制戒治，該案並經臺灣屏東
    地方法院以92年度簡字第684 號判處有期徒刑4 月確定，於
    93年5 月8 日執行完畢，有前開前案紀錄表可按；及其前因
    施用毒品案件，迭經觀察、勒戒、強制戒治及法院科刑判決
    後，竟再為本件犯行，足見其惡習已深，且戒絕毒癮之意志
    不堅，未能體悟施用毒品對自己、家人造成之傷害及社會之
    負擔，自屬可議；惟念其於犯後坦承犯行態度良好，及施用
    毒品本質上係屬戕害自身健康之行為，尚未直接危害他人，
    反社會性程度應屬較低等一切情狀，分別量處如主文所示之
    刑，並定其應執行之刑，以資懲儆。
據上論斷，應依刑事訴訟法第273 條之1 第1 項、第299 條第1
項前段，毒品危害防制條例第10條第1 項、第2 項，刑法第11條
前段、第51條第5 款，判決如主文。
本案經檢察官鄧怡君到庭執行職務。
中    華    民    國    98    年    10    月    13    日
                  刑事第十庭    法  官  李代昌
以上正本證明與原本無異。
如不服本判決應於收受本判決後10日內向本院提出上訴書狀，並
應敘述具體理由，如未敘述上訴理由者，應於上訴期間屆滿後20
日內補提理由書狀於本院（均須按他造當事人之人數附繕本）「
切勿逕送上級法院」。
中    華    民    國    98    年    10    月    13    日
                                書記官  黃振祐
附錄本判決論罪之法條：
毒品危害防制條例第10條
施用第一級毒品者，處6月以上5年以下有期徒刑。
施用第二級毒品者，處三年以下有期徒刑。


司法院資訊處製作；財團法人民間司法改革基金會備份。
